【裁判字號】    89,交聲,671
【裁判日期】    900423
【裁判案由】    違反道路交通管理處罰條例聲明異議
【裁判全文】
臺灣臺北地方法院交通事件裁定          八十九年度交聲字第六七一號
    異議人即
    受處分人    甲○○
右列受處分人因違反道路交通管理處罰條例案件，對於台北市交通事件裁決所中華民
國八十九年十一月十三日所為之處分（原處分案號：北市裁三字第駕裁二二－Ｆ00
000000號），聲明異議，本院裁定如左：
        主      文
原處分撤銷。
甲○○不罰。
        理      由
一、按法院受理交通事件，準用刑事訴訟法之規定，道路交通管理處罰條例第八十九
    條前段定有明文。是最高法院七十六年台上字第四九八六號判例「認定犯罪事實
    所憑之證據，雖不以直接證據為限，間接證據亦包括在內。然而無論直接證據或
    間接證據，其得為訴訟上之證明者，須於通常一般之人均不致有所懷疑，而得確
    信其為真實之程度者，始得據為有罪之認定。倘其證明尚未達到此一程度，而有
    合理之懷疑存在，而無從使事實審法院得有罪之確信時，即應由法院為諭知被告
    無罪之判決。」所揭示刑事訴訟法上法院認定事實之最重要原則（認定被告有罪
    ，就該有罪事實不能有任何之合理懷疑存在原則）。於法院審理行為人違反道路
    交通管理處罰條例案件時，當有其適用。易言之，法院於審理行為人違反道路交
    通管理處罰條例案件，當踐行完畢調查證據程序後，為事實之認定時，如就原處
    分機關所認定之行為人違規事實仍有合理之訴訟上懷疑，而無法百分之百確信行
    為人確有該當於道路交通管理處罰條例各該處罰條文之構成要件事實時，此際即
    應依訴訟上之待證事實「倘有懷疑，則從被告之利益作解釋」之證據法則，作對
    受處分人有利之認定。
二、本件原處分機關認受處分人即異議人甲○○於民國八十九年八月十一日上午十一
    時四十九分許，駕駛車號ＬＤ－０二一二號自用小客貨車，在台一線一二三公里
    處劃設有多車道路段上，在不依規定之車道上行駛，為苗栗縣警察局通霄分局白
    沙派出所警員呂健郁以拍照方式採證，並以受處分人有違反道路交通管理處罰條
    例第四十五條第四款之規定逕行舉發。受處分人於應到案日期前申訴，原處分機
    關函請舉發機關調查結果，仍認受處分人有上開違規行為，遂於八十九年十一月
    十三日以北市裁三字地駕裁二二－Ｆ00000000號裁決書裁處罰鍰新台幣
    六百元，並予記違規點數一點。
三、本件訊據受處分人堅決否認有右開違規行為，辯稱略以：伊當天上午十一點駕駛
    右開車輛到新拓電器有限公司，大約一點過後才離開，約下午二點多到大園鄉吃
    飯，大約二點半離開，再前往觀音晨維公司，曾經遺失身分證，於八十四年五月
    十七日補發等語，經查：受處分人到庭陳稱：於八十九年八月十一日上午填派車
    單，以私車公用的方式，駕駛右開車輛，在上午十一時許前往新拓電器有限公司
    ，商談冷凍空調裡面溫度控制器的開發，並由新拓電器有限公司廖先生提供報價
    單給伊，結束後有去隔壁巷子看作手工模的，交換名片後，不到一分鐘就離開，
    約下午二點多在大園鄉吃排骨飯，大約二點半後離開直接去觀音晨維公司等語，
    核與新拓電器有限公司乙○○到庭證稱：受處分人大約十一點左右去公司，他一
    個人來，我們談設計問題，因為我幫他們做空調的溫度控制器的設計，當場打報
    價單給他，我還帶他到隔壁巷子去看作手工模的等語相符，並有受處分人提出台
    群科技股份有限公司請派車單、報價單等影本附卷可考，證人乙○○並當庭確認
    八十九年八月十一日提供給受處分人之報價單為受處分人提出附卷之報價單無誤
    ，則受處分人確實於八十九年八月十一日駕駛右開車輛前往新拓電器有限公司，
    商談空調溫度控制器等事宜，直至下午約一時許始離開之事實無訛；又受處分人
    之身分證確實於八十四年五月十七日補發，此有受處分人庭提身分證影本在卷為
    憑，以目前偽造車牌之情形偶有所聞，偽造人為避免偽造行為曝光，自應注意所
    偽造之車輛車牌特徵如車型、顏色，一併模仿，以求真實而無破綻，故偽造之車
    輛及被偽造之車輛，二者無論車輛之顏色、規格、車種均相同，亦屬想當然之事
    。舉發警員呂健郁雖到庭證稱：依經驗法則ＡＢ車通常都是比較高檔的車，不知
    受處分人有無借車給別人開，無法確定車牌是偽造的等語，然衡諸常情機器腳踏
    車車牌亦有遭偽造之情形，尚難認偽造車牌僅限於高檔車輛，且舉發警員呂健郁
    亦無法確定違規照片上之車牌確實非偽造的，從而，受處分人之車牌或有被偽造
    之可能。受處分人所辯，尚非不可採信。
四、綜上所述，本件受處分人既駕駛右開車輛於違規時間與他人商談溫度控制器事宜
    ，尚難單純僅以相同車輛顏色、規格、車種之照片，即謂受處分人有右開違規之
    行為。本件舉發機關及原處分機關未予詳查即遽以舉發及裁罰，顯有未洽。本件
    異議為有理由，自應由本院將原處分撤銷，改諭知受處分人不罰，以資適法。
據上論斷，應依道路交通案件處理辦法第二十條前段，裁定如主文。
中      華      民      國    九十    年      四      月      二十三    日
                          臺灣臺北地方法院交通法庭
                              法  官  李  麗  玲
右正本證明與原本無異。
如不服本裁定，應於裁定送達後五日內向本院提出抗告狀。
                              書記官  江  虹  儀
中      華      民      國    九十    年     四       月      二十四    日


司法院資訊處製作；財團法人民間司法改革基金會備份。
